臺北高等行政法院判決
　　　　　　　　　　　　　93年度訴字第01536號
　　　　　　　　　　　　　93.
原　　　告　甲○○
　　　　　　送達代收人　王文聖律師
被　　　告　經濟部
代　表　人　乙○○（部長）
訴訟代理人　戊○○
　　　　　　丙○○
　　　　　　丁○○
上列當事人間因水利法事件，原告不服行政院中華民國93年3月
12日院台訴字第0930081616號訴願決定，提起行政訴訟。本院判
決如下：
　　主  文
原告之訴駁回。
訴訟費用由原告負擔。
　　事  實
甲、事實概要：
    原告未經申請許可，於民國（下同）92年9月6日在臺中縣后
    里鄉○○段大甲溪河川區域內採取土石，並外運至河川區域
    外臺中縣后里鄉舊社村金城莊臺電鐵塔編號中清－豐興線35
    號下空地堆置，經被告所屬水利署第三河川局會同臺中縣警
    察局大甲分局查獲，被告以原告違反水利法第78條之1第3款
    規定，依同法第92條之2第7款規定，以92年11月5日經授水
    字第09220240980號處分書處原告罰鍰新臺幣（下同）100萬
    元。原告不服，提起訴願，遭決定駁回，遂提起行政訴訟。
乙、兩造聲明：
一、原告聲明：（原告未於言詞辯論期日到場，依其以前到場所
                為聲明）訴願決定及原處分均撤銷。
二、被告聲明：駁回原告之訴。
丙、兩造之爭點：原處分有無違法？
原告主張：
一、按本件原告固有於92年9月6日至位於台中縣后里鄉大甲河川
    區域內，亦即台中縣后里鄉○○段高鐵C250標L144＋910橋
    墩上游100公尺處採取土石，並外運至台中縣后里鄉舊社村
    金城莊台電電鐵編路中清－豐興線零35號下空地放置，原告
    前開所為，確係經由第三人詹山平指示溫基榮輾轉僱用不知
    情之原告至上開地點採取土石，且約定每載運壹車次之代價
    為700元，對此，該第三人溫基榮於指示原告至上址挖取土
    石時，亦確有告知原告挖取土石已經有關機關核發許可證，
    致原告陷於錯誤而至上址挖取土石，嗣原告於上開時日遭警
    捕獲後，隔約20日，溫基榮與詹山平亦至原告家中允諾要提
    供採取土石之許可證明文件予原告，然迄未能提供，上情，
    業經台灣台中地方法院92年偵字第17645號偵查中，且經傳
    訊溫基榮及詹山平到庭訊明，嗣經公訴人將詹山平改列為被
    告偵辦，由是以觀，本件確係詹山平利用不知情溫基榮輾轉
    僱用不知情之原告，以遂行上開採取土石行為，然礙於偵查
    不公開，原告無法取得該等偵訊筆錄，致目前尚無法舉證證
    明本件原告確非出於故意或過失行為所致。
二、除前項情形外，有民、刑事或其他行政爭訟牽涉行政訴訟之
    裁判者，行政法院在該民事、刑事或其他行政爭訟終結前，
    得以裁定停止訴訟之進行，行政訴訟法第177條第2項定有明
    文，是核本件原告舉證本身無故意或過失之證據方法，即係
    溫基榮及詹山平於該偵查案件之供述，從而，設若原告所稱
    上情確係屬實，且經該偵查案件採信原告說詞而予原告不起
    訴處分，則本件所應裁罰之對象應為該詹山平，而非不知情
    之原告，為此，請於上開刑事案件判決確定前，停止本件訴
    訟程序之必要，俾免原告之權益受損。
被告主張：
一、依水利法第78條之1第3款規定，河川區域內採取或堆置土石
    ，應經許可始得為之，其有違反者，應依水利法第92條之2
    第7款規定處100萬元以上500萬元以下罰鍰。
二、查原告未經許可，擅自在臺中縣后里鄉○○段大甲溪河川區
    域內採取土石，並外運至河川區域外臺中縣后里鄉舊社村金
    城莊臺電鐵塔 (編號中清－豐興線35號)下空地放置，經被
    告所屬水利署第三河川局會同臺中縣警察局大甲分局於92
    年9月6日查獲，為不爭之事實，並有經原告簽名捺印之現場
    取締紀錄及現場位置圖可稽，違法事實明確。又原告係以載
    運砂石為業，基於業務行為人之注意義務較一般人為高，其
    未經查證詹永平與溫基榮所言是否屬實，即依渠等指示載運
    土石，顯有過失，依司法院釋字第275號解釋：「．．．應
    受行政罰之行為，僅須違反禁止規定或作為義務，而不以發
    生損害或危險為其要件，推定為有過失。於行為人不能舉證
    證明自己無過失時，即應受處罰。．．．」，本案原告既無
    法舉證證明自己無過失，即應受罰，故被告依法所為行政罰
    鍰及沒入使用機具之處分，並無不當。
三、原告因違反水利法所受之行政處分與其是否違反水利法規定
    及盜採之刑事責任之構成要件不盡相同，本案原告之行為業
    已違反水利法未經許可採取土石之規定，即應受罰，不因檢
    察官是否做成不起訴處分而得排除之，況本案司法單位尚在
    偵辦中，並未作成不起訴處分，更無所謂採信原告說詞並予
    不起訴處分之事實存在。另原告所稱詹永平及溫基榮因非現
    場行為人，被告將於確認其是否有違法行為後，再據以辦理
    。
四、綜上所陳，本案基於維護河川正常機能及河防安全之河川管
    理需要，依法所作處分及訴願決定，並無違誤，原告主張為
    無理由。
　　理  由
甲、程序部分：
    本件原告經合法通知，無正當理由而未於言詞辯論期日到場
    ，核無行政訴訟法第218條準用民事訴訟法第386條各款所列
    情形，爰依被告之聲請由其一造辯論而為判決，合先敘明。
乙、實體部分：
一、按河川區域內採取或堆置土石，應經許可；違反者，處100
    元以上500萬元以下罰鍰，為水利法第78條之1第3款及第92
    條之2第7款所明定。
二、原告未經申請許可，於92年9月6日在臺中縣后里鄉○○段大
    甲溪河川區域內採取土石，並外運至河川區域外臺中縣后里
    鄉舊社村金城莊臺電鐵塔編號中清－豐興線35號下空地堆置
    ，經被告所屬水利署第三河川局會同臺中縣警察局大甲分局
    查獲，被告以原告違反水利法第78條之1第3款規定，依同法
    第92條之2第7款規定，以92年11月5日經授水字第092202409
    80號處分書處原告罰鍰100萬元。原告不服，主張如事實欄
    所載，本案所需審究者為原處分有無違法？
三、經查，原告對於其在上開時地，於大甲溪河川區域內採取土
    石，並外運至河川區域外臺中縣后里鄉舊社村金城莊臺電鐵
    塔編號中清－豐興線35號下空地堆置，為被告會同警方當場
    查獲之事實直承不諱，復有經原告簽名捺印之現場取締紀錄
    及現場位置圖影本附於原處分機關卷可稽；又其刑責部分，
    亦經臺灣臺中地方法院以93年度易字第1662號判決原告與詹
    山平共同竊盜，處有期徒刑3月，如易科罰金，以300元折算
    一日確定在案，亦有該刑事判決影本附卷可稽，其違反首開
    規定之事實，事證明確。原告請求停止本件訴訟程序，核無
    必要。原告雖主張略以第三人詹山平、溫基榮指示原告至上
    址挖取土石時，亦確有告知原告挖取土石已經有關機關核發
    許可證，致原告陷於錯誤而至上址挖取土石云云，惟查，在
    河川區域內採取土石外運為違法行為，以駕駛砂石車為業之
    原告，自無不知之理，原告雖稱溫基榮有告知原告挖取土石
    已經有關機關核發許可證，惟原告未經查證是否實在，即為
    應允，且其係在上午5、6時一般上班時間之前工作，為原告
    於現場取締紀錄中所自承，則原告有違法之故意存在，自堪
    以認定，所辯要無可採。又就溫基榮、詹山平部分，被告將
    另行處分，已據被告陳明在卷，併此敘明。從而，本件原處
    分並無違誤，訴願決定予以維持，亦無不合，原告起訴意旨
    為無理由，應予駁回。
據上論結，本件原告之訴為無理由，爰依行政訴訟法第218條、
民事訴訟法第385條第1項前段，行政訴訟法第98條第3項前段，
判決如主文。
中　　華　　民　　國　　94　　年　 　4　　月　 21  　 日
                               第五庭審判長法官   張瓊文
                                           法官   劉介中
                                           法官   黃清光
上為正本係照原本作成。
如不服本判決，應於送達後20日內，向本院提出上訴狀並表明上
訴理由，如於本判決宣示後送達前提起上訴者，應於判決送達後
20日內補提上訴理由書（須按他造人數附繕本）。
中　　華　　民　　國　　94　　年　 　4　　月　 21  　 日
            　　　　　　　　　　　　 　　書記官   楊子鋒
